【裁判字號】    89,易,3594
【裁判日期】    900223
【裁判案由】    恐嚇取財等
【裁判全文】
臺灣高雄地方法院刑事判決                        八十九年度易字第三五九四號
    公  訴  人  臺灣高雄地方法院檢察署檢察官
    被      告  丙○○
右列被告因恐嚇取財等案件，經檢察官提起公訴（八十九年度偵字第一五三五０號）
，本院判決如左：
    主  文
丙○○意圖為自己不法之所有，以恐嚇使人將本人之物交付，未遂，處有期徒刑柒月
。
    事  實
一、丙○○前以騷擾、糾纏等手段迫使前女友戊○○同意交付新台幣（下同）三十五
    萬元作為分手之借款，並於民國八十九年五月十五日至警局書立協議書，約定丙○○應於同月二十三日搬離戊○○位於高雄市○○路二六一號十一樓住處並不得
    再對之為騷動及任何不利之行為，戊○○乃依約給付全部款項。詎丙○○得手後
    食髓知味，乃意圖為自己不法之所有，先於同年月二十八日下午六時許，在高雄
    市○○路上小騎士速食店前返還戊○○住所鑰匙之時，當場以強硬之態度假口借
    款而向戊○○強索十二萬元未果後，復接續以電話多次向不堪其擾而搬至高雄市
    三民區○○路二一一號六樓之蕭女恫嚇如不再借其款項，不會放過蕭女，後果要
    蕭女自行負責等語，並因不滿蕭女受其好友甲○○之保護及於警局書寫協議書時
    郭男對其之態度不甚友善，乃基於傷害之概括犯意，連續於同年六月二十日上午
    近六時許，駕駛已取下車牌之自小客車夥同二名年籍姓名不詳之成年男子，在高
    雄市○○區○○路與正忠路口攔截欲上班之甲○○，該二名不詳姓名之成年男子
    下車後，由其中一名男子持木棒朝甲○○之手部及背部毆打成傷，丙○○仍心有
    未甘，又再次於同月二十七日上午六時許（起訴書誤載為二十六日），在前開地
    點附近之建武路一七一號前，駕駛另一輛亦已拆下車牌之自小客車攔住郭男後，
    又持同一支木棒毆打甲○○，致甲○○受有左側腰背部、左大腿、右上臂、右前
    臂均挫傷瘀腫等傷害；嗣於戊○○以電話質之為何毆打郭男時，除於甲○○接聽
    之時，丙○○又基於以加害身體之恐嚇犯意，對之恫稱只是小小警告，嚴重的話
    不是這樣等語，及對戊○○威嚇稱現不只借十二萬元要增加為三十萬元等語後，
    又陸續於電話中數次以伊只有一人，要一命配一命等語恫嚇郭男及向蕭女索三十
    萬元，致二人心生畏怖，戊○○並於同年七月六日先向警局報案後，再虛予蛇委
    約丙○○於翌日下午四時許在同一小騎土速店內交付三十萬元，於蕭女欲交付該
    三十萬元之際為在一旁伏埋之員警當場逮獲而未得逞。
二、案經戊○○、甲○○訴由高雄市政府警察局刑警大隊移送臺灣高雄地方法院檢察
    署檢察官偵查起訴。
    理  由
一、訊據被告坦認有向戊○○借款三十萬元及於八十九年六月二十七日持木棒毆打甲○○一次，並於電話中聲稱要一命配一命等事實不諱，惟矢口否認有恐嚇取財等
    犯行，辯稱：警訊筆錄不實，在警局只承認打過甲○○一次，八十九年六月二十
    日並未打郭男，三十萬元係因蕭女曾答應於其有困難時願意資助之借款云云。經
    查：
（一）右揭事實業據告訴人戊○○、甲○○於警偵訊及本院審理時指訴綦詳且互核一
      致，並經證人陳宏隆於本院審理時證稱：「（問：八十九年六月二十日甲○○
      被打時你是否在場？）當時我在案發現場的對面吃早餐。當時甲○○騎機車，
      對方開車，我有看見影子是甲○○被打，只有一個人拿棍棒或鐵管之類的東西
      打甲○○，但我沒有仔細看甲○○身體那裡被打，當時我是背對著甲○○，是
      在甲○○被打在喊救命時我才回頭看，我不知道是否是在庭上之丙○○打甲○○的。當時我有看到車子，但沒記下車牌，我也不知道當時車上有幾個人。」
      等語，及證人即警員張明證於本院調查時證述：「當時是戊○○與甲○○在七
      月五或六日晚上九點時來備案，由我受理，我們都有報案登記單，戊○○表示
      他與被告原共租一間房子，她不租了要叫被告搬出去，但被告不願意，戊○○
      就付了三十五萬元給被告，這是五月份在派出所處理的，戊○○告訴我說被告
      還向她要三十萬元，她不願給他，又甲○○在七月五、六日與戊○○來備案時
      有告訴我說他在上班途中被被告用棒球棒打了二次，一次有傷單，一次沒有傷
      單，當時甲○○不確定是否要告，我告訴戊○○若被告有連絡她拿錢時，再連
      絡我們，我們再當場查獲，之後她們就回去了，在蕭女在向我們備案中，被告
      有打蕭女的手機，蕭女未接手機之前因來機顯示，蕭女向我表示說這是被告又
      打來了，我聽原告講電話口氣的似乎有爭論的口氣，他們都是提到錢的事，蕭
      女在電話中有對被告講說之前已給你三十五萬了，且有寫和解書說不會再騷擾
      我了，現在還要要錢，且還打了甲○○二次，之後由甲○○接著聽電話，甲○○在電話中向被告表示要他馬上出面處理，但被告不願意，甲○○也是針對他
      自已被告打及被告向蕭女要錢之事在爭論，因當時蕭女與郭男講電話的聲音都
      很大聲，我是大約聽到這些內容而已，且我都是聽到接話者的內容，我沒有聽
      到來話者的內容，後來電話就中斷了。之後在七月七日戊○○說被告已連絡她
      要拿錢，我陪戊○○前往小騎士店裡面，我同事埋伏在外面車上，當天戊○○
      有準備三十萬元，我與戊○○在店裡坐假裝是蕭女的朋友，被告到了之後我先
      開口說我是蕭女的朋友，這筆錢給你之後，你不要再來騷擾糾纏蕭女，被告說
      他拿了這筆錢就不會再來糾纏她了，當時錢還放在蕭女的袋子裡，我同事就衝
      進了將被告逮捕，回出裡後被告沒有再說什麼，我們就制做筆錄，丙○○的筆
      錄也是我制做的，當時被告有承認他用木質球棒打甲○○二次，筆錄都是依被
      告之陳述據實記載，也有錄音，但他否認他有恐嚇蕭女，被告說這筆錢是蕭女
      願意要給他的」等語明確，復有林進興醫院出具之驗傷診斷書、三十萬元之贓
      物認領保管單各一紙，及泛亞電信被告丙○○及告訴人戊○○之通聯紀錄各一
      份附卷可資佐憑，被告雖仍以前開情詞置辯，惟就被告連續二次傷害告訴人甲○○之事實，已據被告於警訊中自白不諱，核與告訴人甲○○、戊○○及證人
      陳宏隆之陳述大致相符，並經證人張明證結證稱：「丙○○的筆錄也是我制做
      的，當時被告有承認他用木質球棒打甲○○二次，筆錄都是依被告之陳述據實
      記載，也有錄音，但他否認他有恐嚇蕭女，被告說這筆錢是蕭女願意要給他的
      。因蕭女與郭男是同案被害人，知道的事實均相同，故他們二人的筆錄均相同
      ，又我們只有製做被告筆錄的錄音帶，而被害人的筆錄是沒有錄音的，被告的
      錄音帶是邊制做邊錄的，全程錄音故會有其它在警局內員警的對話聲及吵雜聲
      」等語屬實，且由本院當庭勘驗警訊錄音帶之內容，錄音帶中確有其人員之對
      話及吵雜聲，被告對筆錄中問話：有無二次在甲○○上班途中打甲○○？被告
      丙○○回答他有，被告陳稱與郭男無冤無仇，在警局對伊大小聲，警員問被告
      有無繼續打甲○○，被告回答是郭男打電話至他家中恐嚇他父母親及恐嚇他等
      語明確，顯見被告於警訊中確有坦認傷害告訴人甲○○二次乙情，且筆錄乃是
      在邊製作邊錄音之情形下完成，並經被告閱覽後簽名甚明，此亦據被告供陳「
      在警局製做筆錄時，警員確實有按下錄音機，我有看筆錄，也是我親自在筆錄
      上簽名的」等語在卷，自可採為認定事實之依據，是被告事後就同年六月二十
      日毆打告訴人甲○○部分翻異前供，所辯無非飾詞，要無足採。
（二）又參酌卷附被告與告訴人戊○○先前所書立之協議書內記載「丙○○先生（六
      十一年三月三十一日生）向戊○○小姐（五十三年七月二十九日生）於民國八
      十九年五月十五日借新台幣參拾萬元正，現在丙○○先生也應於八十九年五月
      二十三日搬離正忠路七六一號十一樓，不得向戊○○日後再於騷擾及任何不利
      於對方的行動」等語以觀，顯見告訴人戊○○係因不堪被告之騷擾及糾纏而極
      欲分手，於不得已下方出借三十五萬元予被告作為分手之代價，但求與被告不
      再有任何瓜葛之情至為灼然，是縱認告訴人戊○○確曾表示於被告窘困之際願
      意借貸乙節為真，惟既未書立字據以為憑據，是亦非不可反悔而加以拒絕之理
      ，況雙方既有書面協議被告日後不得再為騷擾及不利之行為，則在被告明知告
      訴人已明白加以拒絕時，仍時於電話中恫稱後果要二人自行負責及一命配一命
      等語，且又連續二次為傷害告訴人甲○○之行為，其顯有不法所有之意圖甚明
      ，是被告前開所辯要屬事後飾卸之詞，殊難採信。至被告聲請傳喚之證人乙○○、丁○固於本院審理時各證述：「我住在戊○○樓上，有時戊○○會到我家
      打麻將，在八十八年六、七月份時我有看過一次被告拿幾千元到我家要給戊○○打麻將，這時他們還是男女朋友關係。他們之間的金錢往來我並不清楚，丙○○自己的一部計程車是他自己賣掉的，賣掉之後的錢我沒有看見他有拿錢給
      戊○○」，及「之前我買了一部車給丙○○，隔了沒多久，他就搬出去住也將
      車子賣掉了，後來他又向別人借錢借重利，他是向別人借錢，不是向戊○○借
      的，但我不知道他是向誰借的，在庭上的甲○○、戊○○在本件發生之前並沒
      有借錢給丙○○。至目前為止還有人來向我要錢」等語在卷，惟僅足認被告與
      告訴人戊○○確曾係同居之男女朋友關係，尚難據此即認告訴人戊○○必有應
      被告需索金錢之義務，而為被告有利之認定。另被告聲請就告訴人甲○○及證
      人張明證為測謊以證明其等所述不實，然被告連續傷害告訴人等情，業據被告
      於警訊中坦承不諱，並經本院當庭勘驗錄音帶屬實，並酌以被告於本院調查時
    亦自承於七月六日晚上十一點許打電話向蕭女借錢時，證人張明證亦在場等情
      （八十九年九月十五日訊問筆錄），足認二人所言尚非子虛，是本院認已無測
      謊之必要，併此敘明。綜上所述，本件事證明確，被告犯行洵堪認定，應依法
      論科。
二、核被告所為，係犯刑法第二百七十七條第一項之傷害罪、第三百零五條之恐嚇危
    害安全罪及第三百四十六條第三項、第一項恐嚇取財未遂罪（起訴書誤載為第三
    百四十六條第二項、第一項）。被告與二年籍姓名不詳之成年男子間，就八十九
    年六月二十日傷害之犯行，有犯意之聯絡及行為之分擔，均為共同正犯；被告二
    次之傷害犯行，時間緊接，所犯罪名相同，顯係出於概括之犯意為之，為連續犯
    ，爰依刑法第五十六條之規定以一罪論，並加重其刑。又被告所犯上開三罪間，
    有方法結果之牽連關係，應從一較重之恐嚇取財未遂罪論處。再被告己著手於恐
    嚇行為之實施，未生被害人交付其財物之結果，為未遂犯，依刑法第二十六條前
    段之規定，按既遂犯之刑度減輕其刑。爰審酌被告因不滿女友求去，即憑其暴力
    圖取不法財物並殃及他人，惡性非輕，犯後復狡飾其犯行，未見悔意等一切情狀
    ，量處如主文所示之刑，以資懲儆。至被告持以傷害告訴人甲○○之木棒，雖為
    供被告犯罪所用之物，惟非被告所有且已丟棄，業據被告供陳在卷，亦非屬違禁
    物，爰不另為沒收之諭知，附此敘明。
據上論斷，應依刑事訴訟法第二百九十九條第一項前段、刑法第二十八條、第五十六
條、第二百七十七條第一項、第三百零五條、第三百四十六條第三項、第一項、第五
十五條、第二十六條前段，罰金罰鍰提高標準條例第一條前段，判決如主文。
中      華      民      國    九十      年      二      月    二十三    日
                                  臺灣高雄地方法院刑事第三庭
                                      法    官  柯彩燕
右正本證明與原本無異。
如不服本判決，應於判決送達後十日內，向本院提出上訴狀。
                                書記官    楊真芬
中    華    民    國      九十      年      二      月      二十七      日


司法院資訊處製作；財團法人民間司法改革基金會備份。
